臺灣屏東地方法院刑事判決　　　　　　　　　　　　　九十一年度訴字第四二七號
　　公　訴　人　臺灣屏東地方法院檢察署檢察官
　　被　　　告　乙○○
右列被告因偽造文書等案件，經檢察官提起公訴（九十一年度偵字第一○○五號），
本院判決如左：
    主  文
乙○○連續行使偽造私文書，足以生損害於他人，處有期徒刑伍月，如易科罰金，以
參佰元折算壹日。偽造如附表編號一、五至十所示簽帳單拾伍張、甲○○名義信用卡
壹張、信用卡申請表壹張上之「甲○○」署名拾柒枚，均沒收。
    事  實
一、乙○○於民國八十九年間，曾為協富信用卡公司（已為花旗信用卡部門併購）職
    員，於八十九年十一月受甲○○之委託，代其向慶豐銀行申辦信用卡，甲○○乃
    將國民身分證、帳號00000000000000000郵政存簿儲金簿、房
    屋稅籍證明等資料交予乙○○，嗣因慶豐銀行未經核准，竟起貪念，基於意圖為
    自己不法之所有及行使偽造私文書之概括犯意，未經甲○○同意或授權，假冒甲
    ○○名義，於八十九年十一月十四日，在富邦銀行ＤＩＹ／Ｍｉｆｆｙ信用卡申
    請書之正卡申請人簽名欄上，偽造「甲○○」之署名一枚，並填寫甲○○之身分
    證號碼，及乙○○位於屏東縣東港鎮○○里○○路三五四之居所地址，而偽造信
    用卡申請書，再利用前揭甲○○之國民身份證等資料，持向富邦銀行不知情之承
    辦人員申請信用卡使用，致富邦銀行陷於錯誤而交付所核發之信用卡，足生損害
    於甲○○及富邦銀行，並使該富邦銀行承辦人員陷於錯誤，誤認甲○○確實向富
    邦銀行申辦信用卡，而核准卡號0000000000000000之信用卡一
    張，並以郵寄之方式，將上開信用卡寄往乙○○後來通知銀行更改之屏東屏東市
    ○○路一一三號地址，而交付該信用卡予乙○○。乙○○即持該信用卡，偽簽甲
    ○○之署名於信用卡背面，進而持向上開發卡銀行如附表編號一、五至十所示時
    地，向各特約商店，偽簽甲○○之署名於各簽帳單上，行使交付予如附表所示特
    約商店之店員，致各該商店店員在核對簽帳單上之簽名與信用卡上之簽名相符後
    ，誤認其為合法之持卡人而均陷於錯誤交付其所消費及購買之物品。另於附表編
    號二至四所示時地，以甲○○名義，持上揭甲○○名義之信用卡，經由中國信託
    商業銀行之自動付款設備，向富邦銀行預借如附表編號二至四所示之現金，致富
    邦銀行均陷於錯誤而如數給付，足生損害於甲○○、富邦銀行及附表所示特約商
    店就上開信用卡申請使用之核准、簽帳單上名真正之認定、交付所持有商品與否
    及簽帳消費款項清償責任誰屬等事宜。嗣因甲○○接獲富邦銀行通知帳款未繳，
    始知上情。
二、案經甲○○訴請台灣屏東地方法院檢察署檢察官偵查起訴。
    理  由
一、右揭事實，業據被告乙○○坦承不諱，核與告訴人甲○○之指述情節相符，並有
    信用卡申請書影本、甲○○國民身分證影本、房屋稅籍證明書影本各一紙、儲金
    簿明細影本一份及簽帳單影本三紙附卷可資佐證，事證明確，被告犯行堪以認定
    。
二、按被告乙○○於信用卡背面偽造「甲○○」署押，該信用卡上載有銀行名稱、卡
    號等資料，雖並不因被告是否簽名而有所改變，惟被告簽名目的，除方便商店服
    務人員核對簽名筆跡外，另表徵其為持卡人之意思，是被告於偽造之信用卡背面
    偽造「甲○○」之署押，應屬偽造私文書行為。又按依信用卡交易之過程，係持
    卡人向特約商店提示信用卡，由持卡人在簽帳單上簽名，確認交易之標的及金額
    ，再由特約商店核對該信用卡之有效性及持卡人之身分同一性無訛後，特約商店
    即將該簽帳單送交聯合信用卡處理中心請款轉知發卡機構撥款，故簽帳單具有持
    卡人與特約商店之交易契約書之性質，並具有持卡人經由聯合信用卡處理中心請
    求發卡機構撥款之請求書或指示文件之性質，非僅具有處理內部事務之傳票性質
    ；且在信用卡簽帳單上偽簽姓名，單從形式上觀察，即足以知悉其表示已收受特
    約商店所交付之交易標的物，含有收據之性質，故行為人冒用他人名義於信用卡
    簽帳單上簽名，非僅構成刑法第二百十七條第一項之偽造署押罪，應構成刑法第
    二百十條之偽造私文書罪，行為人在偽造簽帳單之後，持向特約商店行使，自屬
    行使偽造私文書之行為。是核被告乙○○所為，係犯刑法第二百十六條、第二百
    十條之行使偽造私文書罪、第三百三十九條第一項詐欺取財罪、第三百三十九條
    之二第一項以不正方法由自動付款機取財罪。公訴人認被告就附表編號二至四行
    使偽造私文書信用卡預借現金部分所為認涉犯刑法三百三十九條之一之罪，顯係
    誤載，併此敘明。被告在信用卡、簽帳單上偽造署押為偽造文書之部分行為，偽
    造私文書後復加以行使，其偽造之低度行為為行使之高度行為所吸收，均不另論
    罪。被告於一式二聯可複寫之簽帳單偽造「甲○○」之簽名於其上，交付商店行
    使，其行為僅屬單一，在社會意義評價上亦應為一行為，所侵害之法益復為相同
    ，應認係單一行使偽造私文書及詐欺取財之行為。被告多次行使偽造私文書、詐
    欺取財及以不正方法由自動付款機取財之行為，均時間緊接，手法相同，所犯構
    成要件相同之罪名，顯均係基於概括犯意所為，均為連續犯，均應依刑法第五十
    六條規定論以一罪，並加重其刑。被告連續行使偽造私文書即甲○○信用卡、簽
    帳單之目的，意在詐欺取財，被告連續行使偽造私文書即甲○○信用卡之目的，
    亦意在不正由自動付款機取財，是其所犯前開三罪間，有方法目的之牽連關係，
    應依刑法第五十五條後段之規定，從一重之連續行使偽造私文書罪處斷。爰審酌
    被告偽冒告訴人甲○○名義申請信用卡刷卡消費、預借現金，危害交易秩序，其
    金額計五萬零四百三十五元，惟犯後坦承犯行，態度尚稱良好，且已清償二萬元
    消費款，此有富邦銀行信用卡部回函一紙在卷可按等一切情狀，量處如主文所示
    之刑，並諭知如易科罰金之折算標準，以示懲儆。偽造甲○○如附表編號一、五
    至十所示之簽帳單，除附表編號八為一式三聯，編號五、十為一式二聯，其餘簽
    帳單已過調閱時效無法提供，此有富邦銀行九十一富銀信卡第二四七號函可按，
    以對被告有利之一式二聯計，及甲○○名義之信用卡、信用卡申請表上「甲○○
    」之署名共計十七枚，均應依刑法第二百十九條規定宣告沒收。
據上論斷，應依刑事訴訟法第二百九十九條第一項前段，刑法第五十六條、第二百十
六條、第二百十條、第三百三十九條第一項、第三百三十九條之二第一項、第五十五
條、第四十一條第一項前段、第二百十九條，罰金罰鍰提高標準條例第一條前段、第
二條，判決如主文。
中      華      民      國      九十一      年     十二     月    十    日
                                      臺灣屏東地方法院刑事第四庭
                                          法  官   郭書豪
右正本證明與原本無異。
如不服本判決應於收受本判決後送達後十日內向本院提出上訴書狀，其未敘述上訴理
由者，並得於提起上訴後十日內向本院補提理由書狀（均須按他造當事人之人數附繕
本 ）「切勿逕送上級法院」
                                          書記官   唐淑嫻
中      華      民      國      九十一      年     十二     月    十    日
附錄法條：
中華民國刑法第二百十六條：
 (行使偽造變造或登載不實之文書罪)
行使第二百十條至第二百十五條之文書者，依偽造、變造文書或登載不實事項或使登
載不實事項之規定處斷。
中華民國刑法第二百十條：
 (偽造變造私文書罪)
偽造、變造私文書，足以生損害於公眾或他人者，處五年以下有期徒刑。
中華民國刑法第三百三十九條第一項：
 (普通詐欺罪)
意圖為自己或第三人不法之所有，以詐術使人將本人或第三人之物交付者，處五年以
下有期徒刑、拘役或科或併科一千元以下罰金。
中華民國刑法第三百三十九條之二
意圖為自己或第三人不法之所有，以不正方法由自動付款設備取得他人之
物者，處三年以下有期徒刑、拘役或一萬元以下罰金。
以前項方法得財產上不法之利益或使第三人得之者，亦同。
附表
┌──┬─────────┬────────────┬─────────┐
│編號│時              間│地                    點│消費或預借金額    │
│    │                  │                    │偽造簽帳單之張數  │
├──┼─────────┼────────────┼─────────┤
│一  │民國八十九年十二月│屏東縣東港鎮○○路二四七│七百七十元        │
│    │十一日十三時五十七│號（名婕實業）          │一式二聯          │
│    │分                │                        │                  │
├──┼─────────┼────────────┼─────────┤
│二  │民國八十九年十二月│高雄縣鳳山市○○路八十五│一萬元            │
│    │十二日十八時      │之一號中國信託鳳山分行○│預借現金手續費三百│
│    │                  │三七二一七九機台自動付款│百五十元          │
│    │                  │設備                    │                  │
├──┼─────────┼────────────┼─────────┤
│三  │民國八十九年十二月│同上                    │一萬元            │
│    │十五日十九時三十九│                        │預借現金手續費三百│
│    │分                │                        │五十元    │
├──┼─────────┼────────────┼─────────┤
│四  │民國九十年一月四日│同上                    │五千元            │
│    │十二時四十八分    │                        │預借現金手續費一百│
│    │                  │                        │百七十五元        │
├──┼─────────┼────────────┼─────────┤
│五  │民國九十年一月四日│屏東縣屏東市新園鄉五房村│四百七十五元      │
│    │十六時十八分      │龍舟路四十七之二號長德加│                  │
│    │                  │油站                    │簽帳單一式二聯    │
├──┼─────────┼────────────┼─────────┤
│六  │民國九十年一月九日│屏東縣屏東市○○路一八八│五百三十六元      │
│    │十五時十九分      │號（家樂福）            │簽帳單一式二聯    │
├──┼─────────┼────────────┼─────────┤
│七  │民國九十年一月十六│屏東縣東港鎮○○路二四七│九百七十元        │
│    │日十四時四十分    │號（名婕實業）          │簽帳單一式二聯    │
├──┼─────────┼────────────┼─────────┤
│八  │民國九十年一月十七│屏東縣屏東市○○路一八八│一萬三千九百三十元│
│    │日十七時四十六分  │號（家樂福）            │簽帳單一式二聯    │
├──┼─────────┼────────────┼─────────┤
│九  │民國九十年三月十二│屏東縣東港鎮○○路一四二│七千元            │
│    │日十二時三十九分  │之二號（里生銀樓）      │簽帳單一式三聯    │
├──┼─────────┼────────────┼─────────┤
│十  │民國九十年五月四日│屏東縣東港鎮○○路二四七│八百七十九元      │
│    │十七時十一分      │號（名婕實業）          │簽帳單一式二聯    │
└──┴─────────┴────────────┴─────────┘
